臺灣高等法院臺中分院刑事判決　　　　　　　　　　九十一年度上訴字第六一九號
　　上　訴　人　臺灣臺中地方法院檢察署檢察官
　　被　　　告　甲○○
右上訴人因被告重利案件，不服臺灣臺中地方法院八十九年度訴字第二六八七號，中
華民國九十一年三月十四日第一審判決（起訴案號：臺灣臺中地方法院檢察署八十九
年度偵字第一五七０五號），提起上訴，本院判決如左：
      主  文
原判決撤銷。
甲○○幫助乘他人急迫、輕率或無經驗貸以金錢，而取得與原本顯不相當之重利為常
業，處有期徒刑貳月，如易科罰金，以佰元折算壹日。緩刑貳年。
      事  實
甲○○於民國八十九年九月十四日，由報載廣告應徵而受僱於曾義記（業經本院另案
判處有期徒刑八月，緩刑三年確定）擔任司機，月薪新臺幣二萬五千元，隨時應曾義
記之聯絡，依約定時間，前往約定地點加以搭載。其於開始搭載曾義記數日後，已知
悉曾義記係以經營地下錢莊為常業，即由曾義記於報紙分類廣告上刊登「身分證借款
」之廣告，並留下行動電話號碼，以招攬急迫、輕率或無經驗等急需用錢之人向其借
款，而收取與原本顯不相當之重利，竟仍基於幫助之犯意，繼續承曾義記之使喚，駕
駛其平常使用之車號ＲＨ－五０一０號自用小客車，搭載曾義記前往不特定之客戶處
收取放款利息，使曾義記易於達成其常業重利之犯行。嗣於同年月二十日晚上十時三
十分許，其駕駛前開車輛搭載曾義記，前往臺中市○○區○○路二段三七九號前，向
借款人乙○○收取利息時，為警當場查獲，並扣得曾義記所有之行動電話一具、支票
一張。案經臺中市警察局第一分局報請臺灣臺中地方法院檢察署檢察官偵查起訴。
      理  由
一、訊據被告甲○○固坦承於前揭時間，受僱於曾義記擔任司機，以應曾義記隨叫隨
    到，接送至不特定之處所等情不諱，然矢口否認有何幫助常業重利之犯行，辯稱
    ：其不知曾義記係從事地下錢莊業務，亦不曾為曾義記收送任何款項云云。惟查
    本件被告為警查獲時，確係開車搭載曾義記前往前述地點，向曾義記經營地下錢
    莊營重利事業之借款人乙○○收取利息之事實，業經曾義記於警訊、偵查及原審
    審理中供證屬實，核與被害人乙○○證述情節相符，並有扣案曾義記所有之行動
    電話一具、支票一張可資佐證，徵之被告於警訊及偵查中已分別供稱：「我本來
    去之前不曉得（曾義記經營地下錢莊），到後來這幾天我才漸漸曉得我老闆確實
    經營地下錢莊，所以我很害怕，本來想做完一個月後就不想做，不料還未做一個
    月就被警方查獲」（見偵卷第十三頁），「（可知曾義記他從事何職﹖）否，但
    這幾天便知道了」（見偵卷第二十九頁）。足證被告確已知悉曾義記係營重利為
    常業，仍為圖取得受僱薪資，而繼續駕車接送曾義記以方便其收取放款重利，幫
    助曾義記易於完成常業重利之犯行，其事後辯稱不知情，無非卸責之詞，而曾義
    記於事後證稱被告不知其所從事為重利犯行，則係迴護之詞，均不足採信。本件
    罪證明確，被告犯行堪予認定。
二、按之被告已知悉曾義記係從事常業重利犯行，仍受僱駕車方便曾義記收取利息，
    助其達成上開犯行，核其所為，係刑法第三百四十五條之常業重利幫助犯。公訴
    意旨雖以被告曾有為曾義記攜帶客戶所需借款至約定地點交付或代為收取利息之
    行為，而認被告係與曾義記共同實施常業重利犯行，均為共同正犯；然質之被告
    與曾義記自為警查獲，迄原審及本院審理時，始終未曾供證被告有送交借款或收
    取利息之行為，而被害人乙○○所證述，亦僅曾義記與之接洽借款，及收取利息
    ，被告則駕車等候曾義記以便搭載，此外，並無任何積極證據足證被告有何共謀
    常業重利或實施常業重利罪構成要件行為之一部，自難遽令負共同正犯之罪責，
    附此明。被告幫助他人犯常業重利罪，為從犯，本院審酌其犯罪情節，認宜依
    正犯之刑減輕之。原審法院未詳予審究被告於警訊及偵查中之自白等證據，即以
    犯罪不能證明，而為被告無罪之判決，自有疏誤，檢察官上訴意旨執此指摘原判
    決不當，即有理由，應由本院將原判決撤銷改判。爰審酌被告因求職不慎，而觸
    法網，其犯行時間甚短，所生危害非鉅，且受僱期間尚未領得任何報酬等一切情
    狀，量處如主文第二項所示之刑。並按九十年一月四日修正，同年月十日經總統
    公布施行之刑法第四十一條第一項規定：「犯最重本刑為五年以下有期徒刑以下
    之刑之罪，而受六個月以下有期徒刑或拘役之宣告，因身體、教育、職業、家庭
    之關係或其他正當事由，執行顯有困難者，得以一元以上三元以下折算一日，易
    科罰金。但確因不執行所宣告之刑，難收矯正之效，或難以維持法秩序者，不在
    此限。」比較修正前即被告行為時之規定，有利於被告，而適用該修正後規定諭
    知易科罰金之折算標準示懲。又被告前未曾受有期徒刑以上刑之宣告，有臺灣高
    等法院被告全國前案紀錄表在卷可按，其經此教訓，當知所警惕而無再犯之虞，
    本院認所宣告之刑以暫不執行為宜，爰併宣告緩刑二年，以啟自新。
據上論斷，應依刑事訴訟法第三百六十九條第一項前段、第三百六十四條、第二百九
十九條第一項前段，刑法第二條第一項前段、第三十條、第三百四十五條、第四十一
條第一項前段、第七十四條第一款，罰金罰鍰提標準條例第一條前段、第二條，判決
如主文。
本案經檢察官丙○○到庭執行職務。
中        華        民        國  九 十 一  年     六     月　 二十 　  日
                                  臺灣高等法院臺中分院刑事第六庭
                                        審判長法　官　李　文　雄
                                              法  官　陳　嘉　雄
                                              法　官　邱　顯　祥
右正本證明與原本無異。
如不服本判決應於收受送達後十日內向本院提出上訴書狀，其未敘述上訴之理由者並
得於提起上訴後十日內向本院補提理由書（均須按他造當事人之人數附繕本）。
                書記官  陳  桂  芬
中        華        民        國  九 十 一  年     六     月　　廿一　  日
                                                                        Ｋ
